臺灣新竹地方法院民事判決　　　　　　　 92年度訴字第682號
原　　　告　乙○○
被　　　告　巳○○
被　　　告　戊○○
被　　　告　丑○○
被　　　告　己○○(子○○之承.
　　　　　　　　　　　　戶）.
被　　　告　庚○○(子○○之承.
　　　　　　　　　　　　戶）.
前五被告共同
訴訟代理人　張堂歆律師
被　　　告　寅○○○
前六被告共同
兼後一被告
訴訟代理人　辛○○
被　　　告　卯○○
　　　　　　　　　　　　二三號.
前一　被告
訴訟代理人　辰○○
前一　被告　　　　　　　一號
訴訟代理人　魏翠亭律師
複代理人　　陳恩民律師
訴訟代理人　魏早炳律師
訴訟代理人　李克欣律師
被　　　告　丙○○
兼前一被告
訴訟代理人　壬○○
被　　　告　癸○○
前一　被告
訴訟代理人　丁○○
前一　被告
訴訟代理人　甲○○
上列當事人間拆屋還地等事件，本院判決如下：
    主  文
原告之訴及假執行之聲請均駁回。
訴訟費用由原告負擔。
    事 實 及 理 由
甲、原告方面：
  一、兩造共有土地座落於新竹縣湖口鄉○○○○段809號（下
      稱系爭土地），地目旱，使用地類別：農牧用地；子○○
      等人未經全體共有人同意擅自於系爭土地變更土地編定使
      用（民法第819條第2項）興建房屋，其中被告丑○○於民
      國（下同）64年建有房屋二幢（現編地址：湖口鄉○○村
      ○鄰○○路566、564號），子○○（訴訟中已歿，由被告
      己○○、庚○○承受訴訟）於94年建有房屋二幢（現編地
      址：湖口鄉○○村○鄰○○路554號）寅○○○於67年漸有
      房屋一幢（現編地址：湖口鄉○○村○鄰○○路552號）卯
      ○○係49年以前即建有之農舍（三合院）現已修建，原編
      舊地址：湖口鄉信勢村6鄰下北勢24號，以上總計建有房
      屋9幢及地上物，且系爭土地經該管地政單位編定為農牧
      用地，被告等人變更土地編定使用，顯已違土地法第82條
      之規定：凡編為某種使用地之土地不得供其他用途之使用
      ，因被告等人變更土地編定使用，致使農業使用證明書（
      農業用地買賣、贈與時所有權移轉登記必需之證件）無法
      取得，依民法第767條之規定，對於妨害其所有權者得請
      求除去之，原告並依據民法第819條1項、土地法第82條之
      規定，訴請法院判決拆除被告等人於系爭土地上所建之房
      屋回復可供耕作之農牧用地，以符合土地編定用以維護他
      共有人所有權。
  二、周氏先祖父其坪、其胡、其通、其風四兄弟之共有土地，
      於兒女相繼成年後，即有分管之實，爾後先祖父相繼辭世
      至52年，叔伯等為繼承及單獨取得土地名義，乃立分業合
      約書及分割圖，其中周金麟未予同意，拒絕蓋章，因此四
      大房雖依分業合約書取得土地耕種，至59年土地重劃前，
      四大房間均有相互買賣其持分部分，而非將分管 (割)分
      配所得土地全部買賣，因當時一個地號內即分為數塊土地
      ，故買賣以期持分部分為限。舉例如下：
      1、275地號周金麟部分持分售予周錦坤。
      2、275地號周永田部分持分部分售予周錦坤。
      3、269地號周永田部分部分持分售予周錦坤。
      4、187地號周永田部分部分持分售予陳能帝。
      5、273之1地號周永田持分部分售予陳能帝。
      上述五筆地號，可從農地重劃分配土地對照清冊得知，而
      非被告於答辯狀中所述，將分管 (割)取得之土地出售，
      並舉例如下：如周永田將其273之1持分0.0482公頃售與陳
      能帝，然周永田於273之1持分0.0311公頃給予陳能帝參與
      土地重劃分配，再觀其買賣契約與土地重劃清冊對照地號
      部分不相符，係以湊足買賣面積為原則，而以他地號之面
      積持分給予陳能帝參與土地重劃分配土地而取得其土地所
      有權。
  三、若被告主張分業合約書及分割圖仍為有效，原告提出質疑
      如下：
      1、若分業合約書及分割圖有效，為何不依據原分業合約
         書及分割圖逕行分割分配土地，而又另案於93年度竹
         調字第54號申請分割共有物案？
      2、土地重劃前809地號面積為7091平方公尺，現為5522平
         方公尺，若分業合約書及分割圖有效，該如何分配土
         地？
      3、原分業合約書中第4條說明187之4地號（即809地號）
         係周代四大房分配所得之土地，並未包括共有人呂理
         增在內，若分業合約書及分割圖有效，為何被告於93
         年度竹調字第54號案分割共有物中分配給共有人呂理
         增？是何道理？
      由上可知，被告並未明瞭周大四房分業合約書及分割圖之
      詳細內容，而其主張係錯誤的，依原告所有陳述及呈庭證
      件，在在顯示，分業合約書及分割圖均於59年土地重劃後
      ，即未依其分配面積取得，故分業合約書及分割圖，原告
      主張無效。
  四、分業合約書及分割圖無效之事證：
     1、周氏祖產四大房均依應繼分持分比例取得土地，如已提
        出之土地重劃對照清冊及734、735、707、792也依應繼
        分持分比例分割取得。
     2、就系爭土地809地號部分：
        35年187之4（即809地號）面積為9151平方公尺，至57
        年分割出187-5、187-6、187-7三筆土地面積分別為280
        、580、1200平方公尺，此三筆土地原屬房屋二房取得
        ，但並未依分業合約書履行，且187-7地號於59年土地
        重劃時參與土地重劃分配。
     3、59年土地重劃時187之4地號參與重劃，1400平方公尺分
        配到下北勢段下北勢小段871地號，非被告所述未參與
        土地重劃之說詞。77年809地號因拓寬地籍圖比較可詳
        知。
     4、77年809地號因拓寬成公路分割出809之1地號面積169平
        方公尺做為道路。
年度    35年  57年  57年  57年  59年  77年  現今809地號
面積    0000  000   000   0000  0000  009   5522平方公尺
     5、系爭土地因分割、土地重劃之因素在地形上，面積上均
        已變更，因此原合約書自無法履行而失其效力，若合約
        書仍具效力，被告丑○○何須於本院再提出分割共有物
        之訴。
     6、原告於81年提出調解，請求被告（其他三大房之共有人
        ）履行187-5、187-6地號合約書，但遭拒絕放棄其所有
        權持分部分，合約書已對四大之拘束已喪失。
     7、共有人周金麟並未同意周氏四大房所訂之分業合約書及
        分割圖上蓋印章同意，致使他共有人無法正式辦理分割
        契約（契約第10條約定）。
     8、周氏四大房之所有權繼承人：並未依契約中第12條約定
        內容：「各房應得依圖面積記載」（舉一例：809系爭
        土地三房圖中僅分配00400甲契約第4條由187-4相貼清
        楚事實。係因三房於272、270、273、269四地號分得較
        多之故。然基地登記簿因契約無效，以共有人應有持分
        分配所得01219平方公尺）而取得土地。
     9、周氏四房祖先之繼承人與呂理增所定分割書未履行，周
        氏四大房所定之分業合約書及分割圖亦未依約履行，且
        上列二合約於政府實施土地重劃完成列表圖公告30天期
        間，各共有人所有權人均未表示異議，即為默示之意思
        表示：契約廢棄，改以持有比例參與土地重劃，應無庸
        置疑。
  五、陳漢石占有使用部分，原係周氏先祖於37年12月因簽訂私
      有耕地租約時，免付租金之田寮部分，直至74年7月向陳
      能帝購買，才將原有周氏土牆之田寮改建為磚造、石綿瓦
      屋，故原告先前陳述為卯○○49年前所建是錯誤之陳述，
      於此提出文件證明予以更正。
  六、有關寅○○○、卯○○因買賣取得所有權持分部分：
     1、有關寅○○○、卯○○係向陳能帝購買，而取得持分部
        分所有權。受讓人仍按其受讓之應有部分與他共有人繼
        續共有關係，若將共有特定之一部份讓與他人，使受讓
        人就該一部取得單獨所有權，則非民法第819條第1項所
        謂應有部分之處分，其讓與非得共有人全體之同意不生
        效力。
     2、依據非都市土地使用管制規則第8條規定，於73年10月
        15日前所建之建物得為從來之使用，但原有建築物除准
        修繕外，不得增建或改建，依此規定，卯○○於取得持
        分所有權後之從來使用之土牆三合院自不得改建。
     3、原周代所定之合約書及分割圖既已無效，雖各共有人按
        期應有部分對於共有物之全部雖有使用收益之權，惟共
        有人對共有物之特定部分使用收益仍須徵得他共有人全
        體之同意，非謂共有人得對共有物之全部或任何一部有
        自由使用收益之權利。如共有人不顧他共有人之利益就
        共有物之全部或一部任意使用收益，即屬侵害他共有人
        之權利（62年台上字第1803號）。綜上所述，被告等人
        使用特定部分之共有土地，在未徵得全體共有人之同意
        ，且又違民法第819條第2項之明文規定，變更地目使用
        ，基於原告保護所有權之權益，訴請被告等如聲明所示
        。
  七、聲明：
    I、請求被告卯○○等人應將座落於新竹縣湖口鄉○○○段
        下北勢小段809地號內建築物及地上物，面積總計1563
        平方公尺之建築物拆除及騰空後，返還全體共有人；其
        面積及位置如附圖一及附圖二所示，編號依序如下：
    編號    面積    使用人（被告）      備註
   （一）   276     卯○○              鐵皮屋
   （二）   194     卯○○              雞舍及磚造石綿瓦
   （三）   153     丑○○              成功路566號
   （四）   159     丑○○              成功路564號
   （五）   134     己○○(子○○繼承人)成功路562號
   （六）   157     庚○○(子○○繼承人)成功路560號
   （七）   149     巳○○              成功路560號
   （八）   124     戊○○              成功路558號
   （九）   135     癸○○丙○○周得善  成功路554號
   （十）    82     寅○○○            成功路552號
            （編號十參照附圖一及附圖二所示)
    II、前項請求原告願供擔保請求准予宣告假執行。
乙、被告方面：
  壹、被告丑○○、巳○○、戊○○、己○○、庚○○之抗辯及
      主張：
    一、系爭土地因係多數共有人所共有，為使土地之利用發揮
        經濟上之利益，共有人等（即原告之父周永田、子○○
        、丑○○等人），乃於五十二年一月十三日約定劃分各
        自永久管理使用之位置，有分業合約書及圖可稽，亦可
        由系爭土地上之建物興建至今己三、四十年之事實可證
        ，復為原告所自認之事實（九十二年二月十六日書狀理
        由一）鈞院九十二年度竹北小字第二０四號確定判決（
        九十三年度小上字第七號），理由欄亦為相同之認定，
        而屬確定之事實。
    二、而早在上開分業合約書之前，兩造之先祖周阿坪、周阿
        胡、周阿通、周阿風與系爭土地共有人之呂理增之先人
        呂進財，於三十六年十月十八日，即就當時雙方所有之
        共有土地（含本件系爭土地，舊地號為一八七之四號)
        ，簽訂「共有持分土地分割掌管指定予約書」，分配各
        自管理使用之範圍，而將含本件系爭土地（舊地號為一
        八七之四號）在內之多筆土地，分由本件兩造之先祖周
        阿坪、周阿胡、周阿通、周阿風管理使用。
    三、既然在三十六年十月十八日簽訂分業合約時，已將呂進
        財之分管位置排除在外，當然呂進財即無法在本件系爭
        土地上管理使用（與所有權之歸屬無關）。故呂進財其
        後即未管理使用本件系爭土地，也因此在五十二年一月
        十三日兩造之先祖簽訂分業合約書時，並未有呂進財或
        其繼承人在內之原因。因此，並不因系爭土地共有人呂
        進財或其繼承人未參與簽署五十二年一月十三日之分業
        合約，而影響分業合約之合法有效之效力。故原告主張
        ：因呂家未參與或未管理使用致分業合約效力受影響云
        云，與上開事實相，自不足取。
    四、上開分業合約，從簽訂至今，從未有任何的協議予以終
        止，雖間或有少數共有人（即其後之繼承人）有些異見
        ，惟始終未有上開簽訂分業合約之當事人或其繼承人全
        體，達成協議而予以終止，故分業合約迄今，仍繼續合
        法有效：
  　  １、與本案無關之七０七、七三四、七三五、七九二等地
          號土地，其後該土地之共有人同意分割共有物，亦係
          共有人以土地分割之方式，解決共有土地之狀態而分
          割成單獨所有，亦係就分割之該筆土地所為之法律行
          為，與分業合約書之效力不生影響。
    　２、又兩造所共有之部分土地，其後新竹縣政府於五十九
          年間辦理農地重劃（系爭土地未包含在內），亦係行
          政機關就部分土地因公權力行政作為，就土地區塊之
          整理及重新分配，並非全體共有人合意所致，並未終
          止已合法有效的上開分業合約。而就縣政府重劃部分
          以外之土地（如八０九地號等土地）而言，分業合約
          仍屬合法繼續有效。
    五、按解釋意思表示，應探求當事人之真意，不得拘泥於所
        用之辭句，民法第九十八條定有明文。又解釋當事人之
        契約，應以當事人立約當時之真意為準，而真意何在，
        應以過去事實及其他一切證據資料為斷定之標準，不應
        拘泥文字致失真意，最高法院著有三九年台上字第一０
        五三號判例可資參照：
　    １、上開「共有持分土地分割掌管指定予約書」約定：將
　　　　　土地分割指定界址各自整屯掌管等語（第一頁第六行
　　　　　）；「分業合約書」第二條約定：不動產水田，依元
　　　　　分定至今各界各管之所有權額照元界開測面積加減全
　　　　　無相貼」等語，再對照從簽訂上開二件合約後至今，
          土地共有人相互間並未辦理任何土地所有權移轉之登
          記，即明僅係分配共有人間各自管理使用之範圍。
  　　２、再參諸上開七０七、七三四、七三五、七九二等地號
　　　　　土地共有人同意，依土地登記簿謄本所有權登記之應
　　　　　有部分來分割共有物，益證上開分業合約，係分配各
　　　　  自管理之部分無訛，而與所有權之歸屬無關。
　　六、按法律行為之一部分無效者，全部皆為無效；但除去該
　　　　分亦可成立者，則其他部分，仍為有效，民法第一百十
　　　　一條定有明文。退步言之，若其後部分土地分割之協議
　　　　、政府就部分土地重劃等而有所變動，造成分業合約之
　　　　效力稍有影響，類推適用民法第一百十一條但書之規定
　　　　，就原分業合約內而未分割及農地重劃等之土地而言，
　　　　分業合約除去該已分割及農地重劃之土地後，分業合約
　　　  仍繼續合法有效：
  　　１、從簽訂上開分業合約後至今，土地共有人事實上即依
　　　　　分業合約分別管理使用各自分管之土地至今，業已數
　　　　　十年，可證本件系爭土地分管之合約繼續合法有效。
　　　２、被告等人建造房屋使用至今數十年，從未有任何土地
　　　　　共有人提出異議、阻擋，主張被告等人，不能建造房
　　　　　屋使用，事實（默示）上益見分管合約，確係繼續合
　　　　  法有效。
　　七、系爭土地共有人達成分管協議並依約履行後，原告之父
　　　　周永田即所取得分管之部分出售予第三人，其大略如下
　　　  ：
　　（一）五十二年三月二十一日將系爭土地，賣方持分應得內
　　　　　面積零甲零分貳厘九毛零糸出售予陳金蘭，有土地買
　　　　  賣契約書影本可稽。
　　（二）五十五年四月二十一日周永田將系爭一八七之四號：
  　　　　．．．等土地，甲方（即買受人陳能帝）現耕、使用
　　　　　部份全部（契約第一條第一款）出賣予陳能帝，有買
　　　　  賣契約書影本可稽。
　　（三）五十八年十月七日賣方周永田與買方陳能帝就前述五
　　　　　十五年四月二十一日之買賣合約書，另行簽訂追加合
　　　　　約書約定：（第一八七之四地號等土地）該買賣土地
　　　　　，因係歸乙方（指周永田)分管取得之共有土地，茲
          因農地重劃關係雙方協議同意，今將乙方持分計足面
          積登記與甲方(指陳能帝）取得，但農地重劃后不能
          單名分配土地，仍為連名時，日後甲方與其他共有人
          辦理共有物分割所需費用，全部由乙方負擔等語（第
          二條）。綜上足證：
　  　１、原告之父確已承認系爭土地有分業合約確定之事實，
　　　    而將其分管使用之土地出賣交付予第三人管理使用。
　  　２、預見有農地重劃之事實，亦認定不因有該農地重劃而
　　　　　影響分業合約之效力，從而其後雖辦理農地重劃，不
　　　　  因而影響其他共有人因分業合約已合法取得之權利。
    　３、故可證分業合約之效力，不因有農地重劃而受影響，
　　      仍繼續有效，被告仍有合法占用之權源。
　　八、綜上所述，足見被告等人確係合法管理使用系爭土地，
　　　  而非無權占有，原告之請求顯屬無據，應予駁回。
    九、聲明：
        （一）原告之訴及假執行之聲請均駁回。
　　　　（二）如受不利判決，願供擔保請准宣告免為假執行。
  貳、被告卯○○之抗辯及主張：
　　一、按「共有物分管之約定，不以訂立書面為要件，倘共有
　　　　人間實際上劃定使用範圍，對各自占有管領之部分，互
　　　　相容忍，對於他共有人使用、收益，各自占有之土地，
　　　　未予干涉，已歷有年所，即非不得認有默示分管契約之
　　　　存在。」、「如未經他共有人同意而就共有物之全部或
  　　　一部任意占用收益，他共有人固得本於所有權請求除去
    　　其妨害或請求向全體共有人返還占用部分。然共有物分
      　管契約，不以共有人明示之意思表示為限，共有人默示
        之意思表示，亦包括在內。惟所謂默示之意思表示，係
        指依共有人之舉動或其他情事，足以間接推知其效果意
        思者而言。」、「按分管契約，係指共有人間約定各自
        分別占有共有物之特定部分而為管理之契約，惟在約定
        此項分管契約時，各共有人依分管契約占有共有物之特
        定部分，不以按應有部分計算者為限，較應有部分換算
        為多或為少者，固無不可，且部分共有人有未占有共有
        物之情形者（「按共有物之分管契約，不以共有人間明
        示之意思表示為限，共有人如有默示之意思表示，亦包
        括在內。）」、「共有物分管之約定，不以書面為要件
        ，以明示或默示之意思表示成立，均無不可。該二筆土
        地原所有權人徐○盛之繼承人分別將其地上有建物之特
        定位置讓與江○○娥、許○蘭、上訴人、吳○初、謝○
        汀等五人，彼等及其繼承人對各自占有管領特定位置建
        物之基地，互相容忍，迄今已三十餘年，能否謂被上訴
        人之前手與上訴人間就該二筆土地未成立分管協議，亦
        非無疑。」、「按共有物分管契約，不以共有人明示之
        意思表示為限，共有人默示之意思表示，亦包括在內。
        執此，兩造於母親生前就系爭土地，顯已預將系爭土地
        實際上劃定使用範圍，且兩造間均予默示同意，並依此
        予以管理、使用。嗣後訴外人黃連居去世，兩造承繼為
        系爭土地之共有人時，對各自占有管領之部分，互相容
        忍，對於他共有人使用、收益，各自占有之土地，亦未
        予干涉，已歷有年所，故上訴人黃金燦與被上訴人間即
        非不得認有默示分管契約之存在。」、「民法第八百十
        八條規定：各共有人按其應有部分，對於共有物之全部
        ，有使用、收益之權。故共有人全體就共有物之全部劃
        定範圍，各自使用特定之共有物者，非法之所不許，是
        為共有物之分管契約。共有人於分管範圍，對於共有物
        有使用收益之權，固非無權占有，即共有人將自己分管
        範圍，同意他人使用收益者，該他人亦非無權占有。」
        最高法院七十九年台上字第二三三六號、八十一年台上
        字第五Ｏ五號、八十三年台上字第一三七七號、八十七
        年台上字第一三五九號、九十一年台上字第五二一號民
        事判決；高等法院八十八年簡上字第七十一號、八十九
        年簡上字第一四六號民事判決及地方法院八十五年訴字
        第八十三號、八十七年訴字第一Ｏ九七號民事判決均揭
        明上旨，合先陳明。是如共有人間對共有物縱無明示或
        書面之分管約定，惟各自占有、管領之部分，互相容忍
        ，對於他共有人使用、收益，各自占有之土地，復未予
        干涉，已歷有年所，核依上開法文意旨所示，即應認共
        有人間有默示分管契約之存在，而得就各自分管範圍（
        不以應有部分為限），依法主張權利，他共有人尚不得
        援依民法第七六七、八二一等規定，請求返還共有物，
        法理至明。
　　二、次按「共有人於與其他共有人訂立共有物分割或分管之
　　　　特約後，縱將其應有部分讓與第三人，其分割或分管契
　　　　約，對於受讓人仍繼續存在。」、「共有物分管契約對
　　　　共有物應有部分之受讓人有無效力，應以受讓人是否知
　　　　悉有分管契約，或有無可得而知之情形為斷。」、「共
　　　　有人與其他共有人訂立共有物分管之特約後，將其應有
　　　　部分讓與第三人，若受讓人知或可得而知，其分管契約
　　　　對於受讓人仍繼續存在。」、「倘共有人已按分管契約
　　　　占有共有物之特定部分，他共有人嗣後將其應有部分讓
　　　　與第三人，除有特別情事外，其受讓人對於分管契約之
　　　　存在，通常即有可得而知之情形，而應受分管契約之拘
　　　　束。」最高法院四十八年台上字第一Ｏ六五號民事判例
　　　　、司法院大法官會議第三四九號解釋、最高法院八十四
　　　　年台上字第二七四四號、九十一年台上字第二四七七號
　　　　民事判決明示斯旨。核依上開法文所示，即明如共有人
　　　　間分管契約已依法成立，雖共有人嗣將其應有部分讓與
　　　　第三人，如第三人對該分管契約或分管事實之存在，有
　　　　通常可得而知之情形者，即應受分管契約之拘束，至無
　　　  所疑。
　　三、被告卯○○早於日據時代（大正年間）起，即以佃農身
　　　　分，於系爭土地上興建農舍（即鈞院囑託勘驗之土地
　　　　複丈成果圖中編號一、二部分）並耕作維生迄今，未有
        更改，迄至原告訴請本案拆屋還地事件，已逾六十餘年
        ，期間雖人事凋零，共有人因繼承、移轉故而迭有更替
        ，惟從未據各共有人就被告卯○○之管領使用特定部分
        而提出異議。且歲月更移，數十年間，各共有人就他共
        有人確有分別管領使用系爭土地之特定部分之事實，亦
        互相容忍，未予干涉，此參下述表列相至明：原告於民
        國九十二年九月之起訴狀中自承：被告卯○○坐落系爭
        「新竹縣湖口鄉○○○段下北勢小段八Ｏ九地號」上之
        系爭房屋係早於民國四十九年以前即建有之農舍，現已
        修建，原編舊地址為湖口鄉信勢村六下北勢二十四號．
        ．．（參原告起訴狀「事實及理由」欄第二項、證物欄
        中之「土地現況實測圖」所示）。系爭八Ｏ九號土地之
        共有人早於民國五十二年一月十三日即已簽立分業契約
        書（參見被告九十二年十二月五日答辯狀證一），就各
        自管領使用部分互有約定。（雖原告於本案審理時主張
        ：前開分業契約書，因嗣後共有人未按原分業契約之約
        定分管使用，逕依四大房持分登記而無效。）原告前於
        他案，即「台灣新竹地方法院九十二年竹北小字第二Ｏ
        四號事件」審理中，自承：「當初是四大房分家產，但
        是因其中一位叔叔認為不公平而沒有蓋章，所以分業書
        無效。民國五十九年土地重劃，仍由我們四大房共有前
        述二筆土地，但每房仍按照分業合約書去占用土地，且
        當初分產並不是以面積來分，而是以田的收成好壞來分
        ，所以分得部分與持分面積不相符．．．。」（參卷附
        被告九十三年三月二十日答辯狀證一「台灣新竹地方法
        院九十二年竹北小字第二Ｏ四號判決書」所載）。鈞院
        九十二年十二月三十日於現場履勘確認：「原告指被告
        卯○○佔用系爭土地部分，其中一部份係磚造建物，其
        上係石棉瓦屋頂，從外觀看應興建有相當之期間。另一
        部分則為鐵皮屋，其內置放部分稻穀及農具，惟大部分
        係屬空地．．．」等，足證被告卯○○佔用部分之建物
        已有相當年限（參卷附鈞院九二年十二月三十日勘驗筆
        錄）。原告於其九十三年三月十六日書狀及鈞院同日審
        理筆錄中自承：「系爭土地於民國五十二年訂有分業合
        約書，四大房依約取得使用管理．．．，被告於民國六
        十三年至六十七年間相繼興建房屋．．．」、「在民國
        五十二年至五十九年期間，雖四大房係按照分業合約書
        範圍各自使用，但到五十九年土地重劃後就未按照分業
        合約書使用．．．」足證至遲於民國五十二年間，系爭
        土地之共有人已就各自佔用管領部分，訂有書面之分管
        契約，且被告卯○○早於民國四十九年前，即建有系爭
        土地上之既有建物，而其餘被告等之既有建物亦至遲於
        民國六十七年間均已興建完成。原告雖主張其對被告等
        就系爭八Ｏ九地號土地之管領、使用，迭有爭執，惟迄
        未提出任何實證以證之，依法自無足採。雖其於九三年
        三月十六日之原證十二中，提出「民國八十一年四月一
        日湖口鄉公所」之聲請調解書，以證其確有爭執：云云
        。惟核其聲請內容，乃計對其他八Ｏ八、八一一等二筆
        土地提出調解聲請，尚與本案系爭土地無關，無從據以
        否決共有人間默示分管契約之成立，此其一；其次，縱
        認與本案土地相關，核其聲請內容，反係請求共有人履
        行分業合約書，而非爭執共有人之占有使用權利，依此
        ，原告更無從據以否認兩造間明示或默示分管契約之成
        立，此其二；退萬步言之，縱認原告確係據以否認兩造
        間分管契約之存在，惟核其日期，亦已推遲近三十年（
        如以被告卯○○管領時間推算，則更長至六十餘年），
        始見其就各共有人間分別管領、使用之事實提出異議，
        核依前陳，亦無足否決兩造間明示或默示分管契約之效
        力，彰彰至明。
　　四、據上析陳，堪認兩造及其前手等共有人間，早於日據時
  　　　代，就系爭土地已分別有管領使用之事實，始有如原告
　　　　自承之「被告卯○○早於民國四十九年前，即興建既有
　　　　建物」之實，嗣於民國五十二年間，各共有人即明訂有
　　　　「分業合約書」之書面契約，就各別管領使用部分明文
　　　　約定並據以履行迄今，核依前開法文所示，共有人間既
　　　　實際上已劃定使用範圍，對各自占有管領之部分，互相
　　　　容忍，對於他共有人使用、收益，各自占有之土地，未
　　　　予干涉，已歷有年所，即非不得認有默示分管契約之存
　　　　在（參前所陳，不另贅詞），兩造分管契約即已合法生
　　　　效而得拘束各共有人或可得知其情形之任何受讓人，縱
　　　　認現實管領狀態與書面契約約定略有不同，或嗣共有人
　　　　間未依分管契約為分割或登記，仍不影響共有人間分管
　　　　契約之效力，灼然至明。蓋共有人間之分管範圍既不以
　　　　其應有部分計算者為限，較應有部分換算為多或為少者
  　　　，固無不可（最高法院八十七年度台上字第一三五九號
　　　　民事判決參照），足認共有人間土地謄本上登記之應有
　　　　部分為何，並不影響共有人間實際分管契約之約定或其
　　　  效力，用以尊重、維繫社會之既有經濟秩序。
　　五、原告雖以前後不一、互有矛盾之理由主張兩造及其前手
　　　　間之分管契約無效或失效（先以共有人之一未蓋章為由
　　　　，遭法院駁斥其非後，改以共有人嗣未依該分業契約為
　　　　所有權登記為由，主張分業合約書失效），惟共有人間
　　　　分管契約之成立或生效要件，既如前述，自無因於共有
　　　　人管領使用期間，土地重劃或未依分管契約之內容為行
　　　　政登記．．．等事由而失其效力之理，原告主張容有誤
　　　  會，依法自無可採。
　　六、據上即明，兩造爭點有三：其一，系爭兩造先祖前於五
  　　　十二年一月十三日之分業合約書之效力為何？是否會因
　　　　嗣後政府之重劃行為（民國五十九年間），及嗣部分共
　　　　有人間就部分分管標的為各別分割而失其效力？；其二
　　　　，共有人間長久以來之數十年間【自民國三、四十年起
　　　　（被告卯○○部分），或至遲至民國六十幾年起（被告
　　　　戊○○等人，參見原告起訴狀事實及理由二所陳），至
　　　　原告於民國九十二年起訴止】，就系爭土地劃定範圍、
　　　　分別管領使用之事實，究有無成立默示分管契約？其三
　　　　，縱有明示或默示之分管契約存在，惟被告卯○○係自
　　　　民國七十四年間始取得共有人之身分，是否仍得主張分
　　　　管權利？茲就上開爭點，分別說明如下：
　　　（一）兩造先祖（共有人）前於民國五十二年一月十三日
　　　　　　所簽訂之分業合約書仍有效力，則被告等占有使用
　　　　　　系爭土地之特定部分，仍有合法權利。蓋：系爭分
　　　　　　業合約書自民國五十二年一月十三日簽訂迄今，尚
　　　　　　未據契約當事人或繼受其權利之繼承人就系爭分管
  　　　　　標的（即系爭土地）之部分，合法終止契約或為任
　　　　　　何變更之意思表示，則契約當事人間就系爭分管標
　　　　　　的（即系爭八Ｏ九號土地）之分管約定效力自仍存
　　　　　　續，縱嗣經「契約外之第三人（即行政機關）就系
　　　　　　爭分管標的以外土地為個別重劃行為」或「部分共
　　　　　　有人就系爭分管標的外之其他標的為不同之分割處
　　　　　　理」，亦不因之當然影響原分管之契約效力，法理
　　　　　　至明。且各共有人間業亦遵循上開就系爭土地既有
　　  　　　之分管約定，分別管領、使用，迄已數十年之久，
            足認共有人就系爭土地之分管約定，仍續予遵行、
            並無使之無效或變更既有分管約定之意思，實甚灼
            然。況查，各共有人間，業已將其依系爭民國五十
            二年一月十三日所簽訂「分業合約書」中之分管部
            分，分別出售予第三人，如原告父親周永田分別於
            民國五十二、五十五、五十八年，將其分管部分出
            售予案外人陳金蘭、陳能帝等（詳參被告子○○等
            辯論意旨狀所陳）、另共有人周德賢之父親周錦坤
            前於民國五十四年一月十八日，將其分管部分之土
            地及其上既有房屋出售予被告卯○○（見土地及房
            屋買賣契約書影本一份，此契約業據契約雙方不爭
            執其真正在案，並請參見鈞院九十三年訴字第二一
            九號民事事件卷附資料）... 等事實，均足證系爭
            共有人及其前手間所簽訂之「分業合約書」仍續行
            有效，並足資為被告等占有使用特定分管部分之所
            據，至為顯然。末查，系爭土地之現共有人間，就
            系爭共有物之分割，亦多明白表示「遵重既有使用
            狀態」之意思，此參共有人間之分割共有物協調會
            議即明（參見被證二：共有人協調會議影本一份）
            ，否則如須拆除其上既有房舍，則其主張容有「損
            人不利己」之權利濫用之虞，亦有無謂地損及社會
            整體經濟之憾，實無從輕採。
      （二）共有人間就系爭土地，業已因「實際上劃定使用範
            圍，對各自占有管領之部分，互相容忍，對於他共
            有人使用、收益，各自占有之土地，未予干涉，已
            歷有年所」，而依社會通念，已足認有默示分管契
            約之存在。蓋：各共有人間業已遵循上開分管約定
            ，分別管領、使用系爭土地，迄已數十年之久，且
            上開分管使用之事實且據原告於訴狀中自承其事在
            案（原告書狀所載），諒無從據其推諉不知，合先
            陳明。核依最高法院七十九年台上字第二三三六號
            、八十一年台上字第五Ｏ五號、八十三年台上字第
            一三七七號、八十七年台上字第一三五九號、九十
            一年台上字第五二一號民事判決；高等法院八十八
            年簡上字第七十一號、八十九年簡上字第一四六號
            民事判決及地方法院八十五年訴字第八十三號、八
            十七年訴字第一Ｏ九七號民事判決及最高法院四十
            八年台上字第一Ｏ六五號判例、司法院大法官會議
            第三四九號解釋所示，共有人間對共有物縱無明示
            或書面之分管約定，惟各自占有、管領之部分，互
            相容忍，對於他共有人使用、收益，各自占有之土
            地，復未予干涉，已歷有年所，即應認共有人間有
            默示分管契約之存在，而得就各自分管範圍（不以
            應有部分為限），依法主張權利；如共有人將其分
            管範圍同意他人使用收益者，該他人亦非無權占有
            ，且分管契約對於受讓人仍繼續存在，是縱繼受各
            共有人之分管權利之第三人（非共有人），亦得合
            法管領使用甚明，他共有人尚不得援依民法第七六
            七、八二一等規定，請求返還共有物；且如共有人
            間分管契約已依法成立，雖共有人嗣將其應有部分
            讓與第三人，如第三人對該分管契約或分管事實之
            存在，有通常可得而知之情形者，即應受分管契約
            之拘束。經查，被告等共有人就系爭土地之分管使
            用狀態，長達數十年，迄無爭執之實，已據被告陳
            石漢於答辯狀中陳述至明，不另詞贅。雖原告主張
            共有人於被告建屋之初確曾表達反對之意云云，惟
            已據其他被告否認其事在案；且以被告等分別管領
            使用長達數十年之事實，若非共有人間彼此之默示
            同意，豈得相安無事？則縱原告主張被告等建屋之
            初確有共有人反對之情屬實，亦已因事後互為容忍
            使用、續達數十年之事實而仍認共有人間默示分管
            契約之存在。
      （三）被告卯○○就系爭土地之現有管領使用部分，確有
            合法占有、使用、收益之權源。蓋：被告卯○○就
            系爭土地現有之管領使用部分，早於民國四十九年
            前即有占有使用之實，此業據原告於起訴狀中所自
            承。嗣至民國五十二年一月十三日，系爭土地之前
            共有人簽訂「分業合約書」，就系爭土地劃定特定
            範圍，分別管領使用。因被告卯○○管領使用系爭
            土地之特定部分於先，而後始有購買系爭土地及其
            上房屋之需要，乃被告卯○○至遲於民國五十四年
            一月十八日，即自前手即共有人周錦坤處購買其「
            應有部分之分管權利及其上房屋」，此參買賣之標
            的即「系爭土地及其上房屋」自明（參見土地及房
            屋買賣契約書，按此契約業據契約雙方於另案不爭
            執其真正在案），雖該契約迄未履行過戶等程序，
            惟核依前開法文所示，即明被告卯○○至遲至民國
            五十四年一月間，即已因繼受系爭土地共有人周錦
            坤應有部分之分管權利而具合法管領權限。據上即
            明，雖被告卯○○遲至民國七十四年間始因另行買
            受其他共有人之持分而得登記為共有人。惟「如共
            有人將其分管範圍同意他人使用收益者，該他人亦
            非無權占有，且分管契約對於受讓人仍繼續存在，
            是縱繼受各共有人之分管權利之第三人（非共有人
            ），亦得合法管領使用。」業據最高法院迭採為明
            確見解，則被告卯○○就系爭土地之既有管領使用
            部分，既係早於民國四十九年前即己有占有使用之
            事實，且至遲自民國五十四年一月間始已依約取得
            分別管領使用之權利，核依前開判決要旨所陳，被
            告卯○○即已合法取得占有使用之權限，況被告陳
            石漢嗣且續行管領使用、長達數十年之久，均未據
            其他共有人爭執或干涉：；更足認被告卯○○與其
            他共有人間就系爭土地業已達成默示之分管契約，
            則其就既有管領使用部分，確有合法占有權源無疑
            。
    七、聲明：
      （一）原告之訴及假執行之聲請均駁回。
      （二）如受不利之判決，請准提供擔保免為假執行。
  參、被告寅○○○、丙○○、癸○○、壬○○之抗辯及主張：
    一、有關系爭下北勢下北勢小段809地號，此乃先祖周氏四
        大房因繼承或讓社之遺業，並於52年訂立分管契約含各
        掌管區域圖。被告人等也據此管領使用諧和數10年之久
        。
    二、被告人等一致認為「權利之行使，不得違反公共利益，
        或以損害他人為主要目的；行使權利，履行義務，依誠
        實信用方法。」乃民法第148條所明訂。據此被告人等
        一致認為於情、於理、於法有損被告人等權益至鉅。
    三、被告寅○○○稱其係向被告癸○○及其父購買而來，如
        購買後不能使用，何以其他共有人未主張不能辦理登記
        （指土地），不能因原告其各房之間之爭執而影響其權
        益，其所有之建物係五十八年就興建。
    四、被告癸○○稱其係由祖先繼承而來，建屋時原告未異議
        。
    五、就分業合約書有具體載明各房使用之範圍，部分土地重
        劃後，只是就地形及地號加以調整，並不影響原來之分
        業合約書，原告之請求不合理。另雖分業合約書有一人
        未蓋章，但分業合約書係依照既定事實為分管，並未以
        蓋章與否做為是否有同意之依據。
    六、就系爭土地係依照之前所簽立分業合約書各自分管使用
        ，而建物也係按照當時之分管及法律規定建造，且依照
        當時之時空背景，各房都是係按照長輩之分配而使用，
        確實係依歷來分管使用範圍加以使用。
    七、聲明：原告之訴及假執行之聲請均駁回；如受不利之判
        決，請准提供擔保免為假執行。
丙、法院之認定：
  一、程序方面：
    （一）查本件原告提起訴訟後，被告己○○、庚○○之被繼
          承人子○○業於民國94年4月23日死亡，業經本院於
          94年10月6日裁定由被告己○○、庚○○為子○○之
          承受訴訟人，續行訴訟，合先陳明。
    （二）本件被告丙○○、癸○○、壬○○經合法通知，未於
          最後言詞辯論期日到場，核無民事訴訟法第三百八十
          六條所列各款情形，爰依原告之聲請，由其一造辯論
          而為判決。
  二、實體方面：
    （一）審諸兩造之主張及陳述，本件主要爭執重點厥為：原
          告主張被告等各占有使用系爭土地內如附圖一、二所
          示斜線部分之土地，被告等雖為土地共有人，其等未
          經全體共有人同意，占有使用共物土地之特定部分，
          訴請被告等應將其各占有使用之土地上之建物、地上
          物拆除並將土地返還全體共有人，有無理由？茲分述
          如下：
      １、查系爭新竹縣湖口鄉○○○○段809號土地，兩造均
          為共有人，為兩造所不爭，並有土地登記謄本在卷可
          稽；又被告等人亦於該系爭土地之部分以建物、地上
          物占有使用各該部分土地，被告等占有使用之位置、
          面積經本院於92年12月30日會同新竹縣新湖地政事務
          所測量人員到場履勘無訛，有該日勘驗筆錄足參，並
          囑託前開測量人員就被告等占有使用之現況測量後繪
          製複丈成果圖，亦有該所於93年1月18日複丈之成果
          圖（即附圖一）在卷足稽，即堪信實。
      ２、次查，原告主張周氏先祖父其坪、其胡、其通、其風
          四兄弟之共有多筆土地（含系爭809地號土地），於
          兒女相繼成年後，即有分管之實，爾後先祖父相繼辭
          世，至52年間，四大房之叔伯（大房代表為子○○、
          丑○○，二房代表為周永田即原告之父，三房代表為
          周錦坤、四房代表為周耀波、周祖木、周金麟）等乃
          立分業合約書 (含圖），其中周金麟未蓋章，四大房
          則依分業合約書內容取得土地耕種等情，並據其提出
          兩造就其真正俱不爭執之分業合約書一件為證；原告
          雖另主張因其中周金麟未蓋章，故該分業合約書無效
          云云。然原告於前開陳述自承含周金麟在內之四大房
          均依該分業合約書內容取得土地耕種乙節明確，又被
          告寅○○○於另案（本院９２年度竹北小字第２０４
          號給付管理費事件小額訴訟）就此部分亦主張其系爭
          土地應有部分係其於58年間自周金麟、癸○○處買受
          取得，並提出不動產買賣契約書及土地所有權狀為證
          ，該契約之買賣不動產標示載明「乙方所有土地坐落
          湖口鄉○○段第壹八七之四號（即系爭土地重測前地
          號）田內約參拾坪左右係周金麟名義之出賣與甲方。
          」、「本買賣土地現建有房屋乙棟含內全部賣與甲方
          ( 即被告寅○○○)取得。」等情，業經本院調閱該
          卷證是實，自足認周金麟業已同意上開分業合約書內
          容，尚不以其未蓋章於合約書上即遽認無效，本院前
          開９２年度竹北小字第２０４號給付管理費事件小額
          訴訟判決理由亦同此認定，有該判決附卷足參，原告
          此部分主張委無可採。
      ３、按解釋意思表示，應探求當事人之真意，不得拘泥於
          所用之辭句，民法第九十八條定有明文。又解釋當事
          人之契約，應以當事人立約當時之真意為準，而真意
          何在，應以過去事實及其他一切證據資料為斷定之標
          準，不應拘泥文字致失真意（最高法院三九年台上字
          第一０五三號判例可資參照）。次按共有物未分割前
          ，各共有人實際上劃定範圍使用共有物者，乃屬一種
          分管性質，與共有物之分割不同 (最高法院57年台上
          字第2387號判例意旨可參）。共有人於與其他共有人
          訂立共有物分割或分管之特約後，縱將其應有部分讓
          與第三人，其分割或分管契約，對於受讓人仍繼續存
          在 (最高法院48年台上字第1065號判例意旨參照)。
          查，原告自承52年間，四大房之叔伯（大房代表為周
          祖柱、丑○○，二房代表為周永田即原告之父，三房
          代表為周錦坤、四房代表為周耀波、周祖木、周金麟
          ）等就含系爭土地在內之多筆共有土地，立分業合約
          書(含圖），四大房則依分業合約書內容取得土地耕
          種，至59年土地重劃前均各按分業合約書內容使用收
          益土地之特定部分等情無訛；參以原告之父周永田
          於分業合約書具立後，即於52年3月21日將系爭土地
          部分其持分應得內面積零甲零分貳厘九毛零糸出售予
          陳金蘭，有土地買賣契約書暨價金收據影本（本院卷
          二第21、22、23頁）可稽；另於55年4月21日周永田
          將含一八七之四號 (即系爭土地重劃前地號）等四筆
          土地之應有部分及分管使用之特定部分之權利出售予
          訴外人陳能帝，並約定：「... 甲方（即買受人陳能
          帝）現耕、使用部份全部」（契約第一條第一款）、
          「本買賣不動產於本契約成立即日過交與甲方（即陳
          能帝）掌管收益，...。」（契約書第四），亦有買
          賣契約書影本 (見本院卷二第24至第29頁）可憑。又
          於58年10月7日賣方周永田即原告之父與買方陳能帝
          就前開55年4月21日之買賣合約書，另行簽訂追加合
　　　　　約書，並於第二條約定：（含第一八七之四地號即系
          爭809地號等土地）該買賣土地，因係歸乙方（指周
          永田）分管取得之共有土地，茲因農地重劃關係雙方
          協議同意，今將乙方持分計足面積登記與甲方 (陳能
          帝）取得，但農地重劃后不能單名分配土地，仍為連
          名時，日後甲方與其他共有人辦理共有物分割所需費
          用，全部由乙方負擔等語，有該約買賣契約追加約定
          合約書影本足稽（見本院卷二第31頁），原告對上開
          買賣契約書及合約書之真正亦不爭執，即堪憑採。又
          「共有土地若經共有人協議分管，各共有人就其分管
          部分即有使用、收益之權限，共有人將分管之特定部
          分土地出賣與他人，即係將其就此特定部分土地之使
          用、收益權讓與買受人，...。」 (最高法院94年台
          上字第1465號判決意旨參照），足認原告之父周永田
          就系爭土地分業合約書同意並有分管約定之真意，且
          肯認據該合約書其取得土地應有部分及就土地特定部
          分使用收益之分管約定之事實，並將其應有部分及依
          該分業合約書約定分管使用之土地特定部分出賣交付
          予第三人使用、收益無訛；甚且其等預見有農地重劃
          之事實，亦追加約定不因有該農地重劃而影響其前依
          分業合約書內容約定分管之使用收益權利及土地應有
          部分讓與之效力，益見其後雖辦理農地重劃，原告之
          父周永田亦不以土地重劃而否認或爭執前開分業合約
          書之效力為實；又原告就系爭土地之所有權應有部分
          係與其他繼承人共同繼承其父周永田之所有權應有部
          分而得，有土地登記簿謄本 (見本院卷三第142頁）
          可參，復為原告所是認，則原告就系爭土地相關之分
          業合約書及買賣契約書等法律關係所涉之權利義務亦
          當一併繼受，始合於概括繼承之法律規定，職是，原
          告主張系爭分業合約書係無涉分管協議僅為單純之分
          割協議及縱該分業合約書初有分管之約定而因59年間
          之土地重劃而失效云云，顯與其前開應繼受之權利義
          務關係事實相悖，要非可信；據此，前開分業合約書
          ，姑不論其是否存有共有物分割協議之效力，然於立
          約人及其繼受人間就其共有土地 (含本件系爭土地）
          具有分管約定之性質，當堪以認定。
      ４、按共有人於與其他共有人訂立共有物分割或分管之特
          約後，縱將其應有部分讓與第三人，其分割或分管契
          約，對於受讓人仍繼續存在，最高法院四十八年台上
          字第一○六五號判例可資參照。次按共有物分管契約
          係共有人就共有物管理方法所成立之協議，依民法第
          八百二十條第一項規定，應由共有人全體共同協議訂
          定之。其未定有分管期限者，因終止分管契約係關於
          共有物管理方法之變更，自須經共有人全體同意，始
          得為之，自難認各共有人得隨時終止分管契約 (最高
          法院89年度台上字第585號判決意旨參照)。經查，本
          件系爭土地被告俱為共有人，前已敘明，被告丑○○
          為分業合約書立約人之一、被告己○○、庚○○係繼
          承子○○ (立約人之一）、被告卯○○則係買賣受讓
          自周錦坤及陳能帝、被告巳○○、戊○○係繼承大房
          周炳煌（其由子○○、丑○○代表大房簽立分業合約
          書）、被告癸○○、壬○○、丙○○均繼承其四大房
          其中之被繼承人、被告寅○○○買賣繼受自立約人周
          金麟，原告則係繼承其父周永田而各取得其所有權應
          有部分，有土地登記謄本及前開各買賣契約書為據，
          並已詳述於前，揆者前開判例意旨，其被繼承人或讓
          與人前已同意之分業合約書所約定之分管效力對兩造
          仍繼續存在，即堪認定。復參諸原告93年8月9日提出
          依分業合約書之內容所約定之土地重劃前地籍圖（見
          本院卷二第122頁）就系爭土地四大房約定之分管位
          置及範圍，對照本院於92年12月30日履勘並囑託新竹
          縣新湖地政事務所測量員測量繪製之複丈成果圖（即
          附圖一）所示，被告等占有使用之現況即附圖一編號
          （一）至（十）之位置及範圍，其等所占有使用之絕
          大部分均係原告上開提出之地籍圖自行標示之大房、
          三房及四房部分之位置，小部分被告卯○○之地上物
          即編號 (一）、（二)座落於二房之位置，核與被告
          卯○○所辯其部分受讓自陳能帝 (陳能帝受讓自原告
          之父周永田，前已詳述）及其餘被告所辯係依分管約
          定占有使用系爭土地等情節相符，益徵被告等所辯係
          本於分管約定而占有系爭土地如附圖一所示斜線各部
          分，尚堪信實；又參諸前揭判決意旨，若非經共有人
          全體同意終止，抑或共有人訴請分割共有物判決確定
          其分管契約亦告終止之情形，各共有人即仍受該分管
          約定之拘束。
      ５、按分管契約，係指共有人間約定各自分別占有共有物
          之特定部分而為管理之契約，惟在約定此項分管契約
          時，各共有人依分管契約占有共有物之特定部分，不
          以按應有部分計算者為限，較應有部分換算為多或為
          少者，固無不可（最高法院87年度台上字第1359號民
          事判決參照），且部分共有人有未占有共有物之情形
          者亦屬有之。又按「共有耕地，經共有人協議分管後
          ，部分共有人將其分管部分之土地出租，致該部分土
          地被政府徵收時，全體共有人就該部分土地之應有部
          分固因徵收而消滅，但其他共有人因自耕而獲保留之
          土地，其全體共有人（包括出租耕地之共有人）之應
          有部分仍有效存在於該土地之上，尚無法律上之原因
          得認該出租耕地之共有人應有部分應當然歸於消滅或
          當然歸屬於其他共有人所有。」（最高法院75年台上
          字第1909號判決意旨可資參照）。揆諸上開判決意旨
          ，足認共有人間土地謄本上登記之應有部分為何，及
          其應有部分之權利變動，並不必然影響共有人間實際
          分管契約之約定或其效力，亦即共有人間之所有權登
          記固可能土地重劃而增減變動，然此並不必然產生使
          原分管約定失效之結果。據此，原告迭以：1、周氏
          祖產四大房均依應繼分持分比例取得土地，如已提出
          之土地重劃對照清冊及734、735、707、792也依應繼
          分持分比例分割取得；2、就系爭土地809地號部分：
          35年187之4（即809地號）面積為9151平方公尺，至
          57年分割出187-5、187-6、187-7三筆土地面積分別
          為280、580、1200平方公尺，此三筆土地原屬房屋二
          房取得，但並未依分業合約書履行，且187-7地號於
          59年土地重劃時參與土地重劃分配；3、59年土地重
          劃時187之4地號參與重劃，1400平方公尺分配到下北
          勢段下北勢小段871地號，非被告所述未參與土地重
          劃；4、77年809地號因拓寬成公路分割出809之1地號
          面積169平方公尺做為道路；5、系爭土地因分割、土
          地重劃之因素在地形上，面積上均已變更，因此原分
          業合約書未依其面積取得，自無法履行而失其效力，
          若合約書仍具效力，被告丑○○何須於本院再提出分
          割共有物之訴等情詞主張系爭分業合約書及其附圖業
          因59年土地重劃而失效云云，與上開判決所揭意旨不
          符，亦無足採。
      ６、民法第八百十八條固規定：各共有人按其應有部分，
          對於共有物之全部，有使用、收益之權。惟共有人全
          體就共有物之全部劃定範圍，各自使用特定之共有物
          者，非法之所不許，是為共有物之分管契約。共有人
          於分管範圍，對於共有物有使用收益之權，固非無權
          占有，即共有人將自己分管範圍，同意他人使用收益
          者，該他人亦非無權占有。綜上各節，兩造共有之系
          爭土地既有分管約定存在，被告等基於該分管約定而
          占有使用附圖一所示編號（一）至（十）之土地，即
          非無權占有，原告請求被告等拆除各該部分土地上之
          房屋及地上物並返還土地予全體共有人，即無理由，
          應予駁回。
    （二）原告之訴既經駁回，其假執行之聲請亦失所依附，應
          併予駁回。
    （三）因本案事證已臻明確，兩造其餘主張陳述及所提之證
          據，經審酌後，於判決結果不生影響，爰不逐一論述
          ，附此敘明。
    （四）結論：本件原告之訴為無理由，依民事訴訟法第78條
          判決如主文。
中　　華　　民　　國　　96　　年　　12　　月　　 4　　日
                  民事第一庭    法　官　陳順珍
以上正本係照原本作成。
如對本判決上訴，須於判決送達後20日內向本院提出上訴狀。
                                書記官　周育瑜
中　　華　　民　　國　　96　　年　　12　　月　　 4　　日
